【裁判字號】    97,上,834
【裁判日期】    980310
【裁判案由】    給付買賣價金
【裁判全文】
臺灣高等法院民事判決                   97年度上字第834號
上  訴  人  財資企業股份有限公司
法定代理人  丙○○
訴訟代理人  蘇千祿律師
複  代理人  乙○○
被  上訴人  甲○○
訴訟代理人  卓忠三律師
複  代理人  梁燕妮律師
上列當事人間請求給付買賣價金事件，上訴人對於中華民國97年
7月31日臺灣臺北地方法院96年度訴字9944號第一審判決提起上
訴，本院於98年2月24日言詞辯論終結，判決如下：
    主  文
原判決關於駁回上訴人後開第二項之訴部分廢棄。
被上訴人應與黃金圳連帶給付上訴人新臺幣壹佰伍拾壹萬肆仟玖
佰伍拾元，及自民國八十四年二月十九日起至清償日止，按年息
百分之二十計算之利息。
第二審訴訟費用由被上訴人負擔。
    事實及理由
壹、程序方面：
    按第二審程序當事人不得提出新攻擊或防禦方法。但有下列
    情形之一者，不在此限：一、因第一審法院違背法令致未能
    提出者。二、事實發生於第一審法院言詞辯論終結後者。三
    、對於在第一審已提出之攻擊或防禦方法為補充者。四、事
    實於法院已顯著或為其職務上所已知或應依職權調查證據者
    。五、其他非可歸責於當事人之事由，致未能於第一審提出
    者。六、如不許其提出顯失公平者。民事訴訟法第447條第1
    項定有明文。本件被上訴人於本院言詞辯論期日始主張時效
    抗辯，即於第二審程序提出新攻擊或防禦方法，且其未依同
    上開法條第2項規定，釋明有何上開各款但書事由，核與前
    揭規定不合，本院自不予審酌，合先敘明。
貳、實體方面：
一、上訴人起訴主張：
    原審共同被告黃金圳 (下稱黃金圳)於民國 (下同)83 年11
    月2日，邀同被上訴人為連帶保證人，以附條件買賣分期付
    款方式向伊購買BENZ牌（車牌號碼：ET-2500號）自小客車
    乙輛，約定總價新臺幣（下同）1,996,800元，付款方式自
    83年10月20日起至85年10月18日止，分13期付款，其中83年
    10月20日、同年11月13日各給付83,200元，自83年12月18日
    即第3期起至第13期，以每2個月為1期，每期應給付166,440
    元，並簽訂附條件買賣契約書 (下稱系爭契約書)。由被上
    訴人簽發，付款人為彰化商業銀行嘉義分行民族路辦事處之
    支票13張（開票金額及日期如系爭契約書之分期價款）作為
    支付分期價款之方式。詎自第4期起即未依約付款，尚欠本
    金1,514,950元未清償，屢經催討均不獲置理。爰依附條件
    買賣之法律關係，請求黃金圳與被上訴人應連帶給付伊
    1,514,950元，及自84年2月19日起至清償日止，按年息20％
    計算之利息。原審判決黃金圳應如數給付，並駁回上訴人其
    餘之訴，上訴人就其敗訴部分不服，提起上訴，並於本院聲
    明：１原判決不利於伊之部分廢棄。２被上訴人應連帶給付
    伊1,514,950元，及自84年2月19日起至清償日止，按年息20
    %計算之利息。
二、被上訴人則以；
  (一)黃金圳於83年11月2日向上訴人購買BENZ牌自小客車時，伊
    並不知情亦未一同前往簽約，故不可能擔任黃金圳之連帶保
    證人，而系爭契約書上日期10月3日伊並未參與任何對保之
    行為，且對保欄上甲○○之簽名係他人偽造，至契約書上甲
    ○○之印章及立契約書人欄上之印章亦非伊所蓋用，應係他
    人所盜用。系爭契約書其作成日期為83年11月2日，然對保
    日期竟為10月3日，顯然與一般買賣契約先邀集連帶保證人
    簽名作保，然後再行對保，而後契約始成立之慣例有違。
  (二)原審函請內政部警政署刑事警察局鑑定，由於無法獲得鑑定
    報告證明系爭合約書、本票上之簽名為伊所親簽，且以肉眼
    觀察，亦無法證明系爭契約書上簽名為伊所簽，因上訴人依
    法應就系爭契約書上簽名為伊所簽負舉證責任，且本件爭執
    之核心，乃在於系爭契約書、本票等文件上之甲○○3字是
    否為伊所親簽。上訴人另主張伊於83年2月間曾向彰化商業
    銀行北嘉義分行辦理支票開戶，依銀行規定，開戶及請領支
    票均須本人親自到場，可證明該支票帳戶確實為伊所申請使
    用等語，惟查，伊業已否認有該支票帳戶，上訴人並未提出
    其他證據，尚難以銀行之內部規定，而認伊確有聲請支票帳
    戶之情事。伊教育程度不高，上訴人所謂之84年間強制執行
    ，係以本票裁定後為強制執行，伊不知可依法提起債務人異
    議之訴，以保障本身權利。況強制執行程序並非事實審之審
    理程序，執行名義的成立過程亦無法成為程序中之審酌標的
    。黃金圳為伊之前夫，黃金圳與上訴人於83年11月簽定系爭
    契約時，伊與黃金圳仍有婚姻關係 (兩人於88年離婚)，因
    此黃金圳極易取得伊之身分證件，故上訴人不得僅以單純持
    有伊之身分證影本為由，認定伊有同意為連帶保證之事實。
    並於本院聲明：上訴駁回。
三、上訴人主張：黃金圳於83年11月2日，邀同被上訴人為連帶
    保證人，以附條件買賣分期付款方式向伊購買BENZ牌（車牌
    號碼：ET-2500號）自小客車乙輛，約定總價1,996,800元，
    付款方式自83年10月20日起至85年10月18日止，分13期付款
    ，其中83年10月20日、同年11月13日各給付83,200元，自83
    年12月18日即第3期起至第13期，以每2個月為1期，每期應
    給付166,440元，並由被上訴人簽發，付款人為彰化商業銀
    行嘉義分行民族路辦事處之支票13張（開票金額及日期如系
    爭契約書之分期價款）作為支付分期價款之方式，詎自第4
    期起即未依約付款，尚積欠1,514,950元之事實，業據提出
    附條件買賣契約書、支票及其退票理由單各10紙為證，被上
    訴人則以前詞抗辯。經查，本院依上訴人所提出之由被上訴
    人簽發之10紙支票 (見原審卷第37頁至第46頁)，向付款銀
    行函查得知該支票存款帳戶係被上訴人於83年2月7日向彰化
    商業銀行北嘉義分行申請開戶，嗣於同年5月19日以留存之
    印鑑在家中遺失為由，辦理更換新印鑑，此有彰化商業銀行
    支票存款開戶申請書、業務往來印鑑掛失通知兼更換新印鑑
    申請書附卷可稽 (見本院卷第57頁、第70頁、第71頁)，而
    83 年5月19日辦理印鑑變更一事，係由被上訴人本人親自前
    往辦理，亦有彰化銀行北嘉義分行97年12月11日彰北嘉字第
    972550號函在卷可考 (見本院卷第69頁)。經對照前揭支票
    上之印文與系爭契約書上之印文結果，應可認係出自同一印
    章；且本件分期付款買賣事件係發生於83年10月間，與被上
    訴人申請支票存款開戶之期日相距8個月，應非單純係為辦
    理本件車輛分期付款，而遭他人冒名開戶請領支票。再參酌
    系爭買賣契約成立時，被上訴人與黃金圳為夫妻關係，買賣
    標的物為日常生活中用來代步之汽車，被上訴人擔任其配偶
    黃金圳之連帶保證人，亦屬事理之常。被上訴人辯稱其不知
    情且未擔任系爭買賣契約之連帶保證人，與常情有違，尚無
    可採。又按當事人主張有利於己之事實者，就其事實有舉證
    之責任。民事訴訟法第277條前段定有明文。被上訴人抗辯
    系爭契約書上之印章係遭他人盜用，核諸上開規定，被上訴
    人就此有利於己之事實，負有舉證責任，惟其未能舉證證明
    印章被盜用之事實，自難作有利於被上訴人之認定。次查，
    上訴人於84年間以臺灣臺北地方法院84年度票字第3717號本
    票准許強制執行之民事裁定為執行名義，對被上訴人所有坐
    落嘉義市○○街35號8樓之1房地為強制執行，業經本院調閱
    臺灣嘉義地方法院84年度執字第2646號執行卷宗查核屬實，
    在該強制執行程序進行中，執行法院所寄發之詢價期日通知
    書曾於84年11月30日合法送達予被上訴人 (見前開執行卷宗
    第27頁)，被上訴人應知悉該強制執行事件，卻未見被上訴
    人為維護權益而聲明異議或提起債務人異議之訴，倘被上訴
    人確未擔任系爭契約之連帶保證人，斯時絕不會任由執行法
    院對其所有之財產進行強制執行程序，足徵被上訴人抗辯其
    未擔任系爭契約之連帶保證人，要不足採。另被上訴人抗辯
    系爭買賣契約書上連帶保證人欄位僅有蓋章，簽名處竟為空
    白，而對保欄之簽名則為他人偽簽一節，惟按如有用印章代
    簽名者，其蓋章與簽名生同等之效力，民法第3條第2項定有
    明文。本件系爭契約書上連帶保證人欄位雖僅有蓋章，惟該
    印文之真正已如前述，依上開規定，其蓋章應與簽名生同等
    之效力，被上訴人以連帶保證人欄位僅有蓋章，簽名處為空
    白而否認其效力，自無可取。至對保欄之簽名是否為他人偽
    簽或對保程序有何瑕疵，因對保程序非系爭契約之生效要件
    ，尚難據此抗辯。綜上，被上訴人之抗辯均不可採，上訴人
    主張被上訴人為系爭契約之連帶保證人之事實，應可採信。
四、綜上所述，上訴人主張被上訴人為系爭買賣契約之連帶保證
    人，應就黃金圳所積欠之貨款1,514,950元與黃金圳負連帶
    給付責任，為可採；被上訴人抗辯其未擔任系爭買賣契約之
    連帶保證人，毋庸負連帶保證人之給付責任，為無可取。從
    而，上訴人本於買賣契約與連帶保證之法律關係，請求被上
    訴人與黃金圳連帶給付1,514,950元，為有理由，應予准許
    。原審為上訴人敗訴之判決，尚有未洽。上訴意旨指摘原判
    決不當，求予廢棄改判，為有理由。爰由本院予以廢棄改判
    ，如主文第2項所示。
五、本件事證已臻明確，兩造其餘陳述及攻擊防禦方法，經審酌
    後核與判決結果不生影響，不再一一論述，附此敘明。
六、據上論結，本件上訴為有理由，依民事訴訟法第450條、第
    78條，判決如主文。
中    華    民    國    98    年     3    月    10    日
                    民事第十三庭
                        審判長法  官  黃騰耀
                              法  官  周舒雁
                              法  官  陳姿岑
正本係照原本作成。
如不服本判決，應於收受送達後20日內向本院提出上訴書狀，其
未表明上訴理由者，應於提出上訴後20日內向本院補提理由書狀
（均須按他造當事人之人數附繕本）上訴時應提出委任律師或具
有律師資格之人之委任狀；委任有律師資格者，另應附具律師資
格證書及釋明委任人與受任人有民事訴訟法第466條之1第1項但
書或第2項（詳附註）所定關係之釋明文書影本。
中    華    民    國    98    年    3     月    11    日
                              書記官  黃慶霽
附註：
民事訴訟法第466條之1（第1項、第2項）：
對於第二審判決上訴，上訴人應委任律師為訴訟代理人。但上訴
人或其他法定代理人具有律師資格者，不在此限。
上訴人之配偶、三親等內之血親、二親等內之姻親，或上訴人為
法人、中央或地方機關時，其所屬專任人員具有律師資格並經法
院認為適當者，亦得為第三審訴訟代理人。


司法院資訊處製作；財團法人民間司法改革基金會備份。
